【裁判字號】    97,訴,532
【裁判日期】    971021
【裁判案由】    侵權行為損害賠償
【裁判全文】
臺灣板橋地方法院民事判決               97年度訴字第532號
原      告  甲○○
被      告  乙○○
                      5樓
                      樓
上列當事人間請求損害賠償事件，經本院於民國97年10月7日言
詞辯論終結，判決如下：
    主  文
被告應給付原告新台幣玖拾玖萬元及自民國96年11月29日起至清
償日止，按週年利率百分之5 計算之利息。
原告其餘之訴及該部分假執行之聲請均駁回。
訴訟費用由被告負擔10分之1，其餘由原告負擔。
本判決第1 項於原告以新台幣參拾參萬元供擔保後，得假執行；
但被告如於假執行程序實施前，以新台幣玖拾玖萬元供擔保後，
得免為假執行。
    事實及理由
一、原告起訴主張：被告乙○○基於意圖為自己不法所有之詐欺
    取財犯意，於民國（下同）92年10月間某日，向原告謊稱：
    願出售伊一批曾參加比賽獲獎之賽鴿共26隻，並可提供獎狀
    、獎牌等證明文件以資核對云云，故意以此侵權方式施用詐
    術，使原告信以為真，遂與被告約定以新臺幣（下同）100
    萬元之代價購買前揭賽鴿，原告並分別於92年10月間某日、
    同年11月21日、同年12月4 日以臨櫃匯款之方式，各將40萬
    元、40萬元及20萬元等3 筆款項（共計100 萬元）匯至被告
    開設之華南商業銀行蘆洲分行帳戶000000000000號帳戶內，
    惟被告將實際並未有何參加比賽獲獎紀錄而市價僅計值1萬
    元左右之26隻賽鴿交付予原告，被告因而詐得約99萬元等語
    ，爰依侵權行為損害賠償請求權關係，起訴請求：(一)被告應
    給付原告100 萬，及自言詞起訴翌日起算至清償日止，依年
    息5%計算之利息。(二)願供擔保請准宣告假執行。
二、被告則以：其僅介紹上開賽鴿買賣，當初交付原告之鴿子掛
    有腳鐶，其無侵權行為等語置辯，聲明求為：(一)原告之訴駁
    回。(二)如受不利之決，願供擔保請准宣告免為假執行。
三、本件經依民事訴訟法第270 條之1 第1 項第3 款規定，整理
    並協議簡化爭點及不爭執點後，兩造同意僅就言詞辯論時所
    陳述之事實及主張之法律關係為論斷。查兩造就：被告參與
    上開賽鴿買賣，原告以100 萬元之代價購買賽鴿，並分別於
    92年間，3 次匯款計100 萬元至被告開設之華南商業銀行蘆
    洲分行帳戶000000000000號帳戶，被告交付無比賽獲獎紀錄
    之賽鴿共26隻，事後被告承諾返還原告價金，原告並已歸還
    被告該26隻鴿子等情不爭執，並有原告提出之切結書為證，
    自堪信為真實。惟原告主張被告施用詐術之方式構成故意侵
    權行為，應負損害賠償責任，則為被告所否認，並以前開情
    詞置辯。是以本件兩造爭執之重點，厥為被告於上開賽鴿買
    賣過程有無故意侵害原告，應否負擔損害賠償責任。
四、經查：
（一）原告主張被告為上開賽鴿買賣之契約當事人，故意以未有
      何參加比賽獲獎紀錄而市價僅計值1 萬元之鴿子，冒充曾
      參加比賽獲獎之賽鴿，訛詐原告金錢等情，經原告主張援
      引刑事判決所認定被告有罪之事證，本院調取96年度易字
      第2447號刑事判決卷證及台灣高等法院97年度上易字第67
      1 號刑事判決書，足堪認為刑事判決所採不利於被告之事
      證，應屬可信，故原告所述被告構成侵權行為，應為真實
      ，被告所辯其未侵權云云，當不足採。惟損害賠償應予填
      補被害人所受損害範圍為限，本件原告固然支付被告100
      萬元，然被告交付之鴿子計值1 萬元左右，並非全然無何
      價值，故被告所實施之侵權行為致原告所受之損害，應扣
      除該交付之鴿子市值，因兩造均不爭執約值1 萬元，本院
      乃酌採1 萬元計算，所以原告因該被告侵權損害範圍為99
      萬元。
（二）至於原告另主張被告事後復承前開詐欺取財之犯意，於93
      年4 月6 日佯裝以同意簽發面額合計50萬元之本票共3 紙
      、餘額部分則承諾在93年5 月10日（同本票到期日）前處
      理完畢之方式，退還前述全部價款，使原告不疑有他而允
      諾，且同時將該批賽鴿全數返還，然前該各筆款項屆期仍
      不獲兌現或清償，至此原告又受害該批賽鴿1 萬元之損害
      一情。惟查，被告因施用詐術而詐得原告所支付購買26隻
      賽鴿之價款100 萬元後，該詐欺取財之侵權行為業已成立
      ，事後原告發覺被騙，要求取消與被告間之賽鴿買賣，被
      告遂與原告協議開立本票償還原告給付之部分價金，此觀
      被告所書立之切結書記載：本人乙○○與甲○○鴿子買賣
      之糾紛金額為100 萬元整，今日全數歸返先前之鴿子共26
      隻無誤，並簽下本票3 張，金額共50萬元，並承諾於93年
      5 月10日前將餘額50萬元處理完畢等語甚明，亦足見該開
      立本票之行為乃為償還先前原告給付之價金，非再有何詐
      欺之意圖，縱事後被告亦取回該26隻賽鴿，惟係應付原告
      退貨之要求，並非被告主動要求或利用原告之錯誤而乘機
      詐取該鴿子，係不得已而收受該鴿子，嗣雖被告所開立之
      本票均因存款不足而跳票，致原告未獲清償，然此部分尚
      難認被告仍涉有詐欺取財之侵權行為，此外復查無其他積
      極證據足資證明被告就此部分有原告所指之侵權行為，故
      被告抗辯此部分不構成侵權賠償責任應屬可信，所以原告
      歸還價值1 萬元之鴿子部分，自非被告侵權行為所致，此
      部分原告主張應予賠償其損害，尚乏依據。
五、從而，原告依據侵權行為損害賠償法則，請求被告給付99萬
    元及自言詞起訴翌日即96年11月29日起至清償日止，按年息
    百分之5 計算之遲延利息，於法並無不合，應予准許，逾此
    部分原告之請求，為無理由，應予駁回，爰判決如主文所示
    ，並依兩造之聲請，各酌定如主文第4 項所示相當擔保金額
    ，為准免假執行之宣告；至於原告敗訴部分，其假執行之聲
    請失所附麗，併予駁回。
六、本件事證已臻明確，兩造其餘攻擊防禦方法及其他立證方法
    （聲請傳喚證人），核與判決結果無影響或非兩造協議之爭
    點，爰不一一論述，併此敘明。
七、據上論結，本件原告之訴為一部有理由、一部無理由，依民
    事訴訟法第79條、第390 條第2 項、第392 條第2 項，判決
    如主文。
中    華    民    國    97    年    10    月    21    日
                  民事第二庭    法  官  陳財旺
以上正本，係照原本作成。
如對本判決上訴，須於判決送達後20日內向本院提出上訴狀
中    華    民    國    97    年    10    月    21    日
                                書記官  孫國慧


司法院資訊處製作；財團法人民間司法改革基金會備份。
